最高法院民事判決　　　　　　　　　　　　　　　　　八十六年度台再字第五六號
　　再審原告　乙○○
　　再審被告　甲○○
右當事人間請求返還價金事件，再審原告對於中華民國八十六年一月二十三日本院判
決（八十六年度台上字第二○三號），提起再審之訴，本院判決如左：
    主  文
再審之訴駁回。
再審訴訟費用由再審原告負擔。
    理  由
本件再審原告對於本院八十六年度台上字第二○三號確定判決，依民事訴訟法第四百
九十六條第一項第一款規定，提起再審之訴，無非以：再審原告於民國八十二年一月
十八日，向再審被告訂約買受訴外人上德企業股份有限公司（下稱上德公司）股權，
係為取得經營上德公司之權利。再審被告於八十二年三月三十日兌領第一期價金之新
台幣（下同）二百五十萬元支票後，本有移轉同等比例股權於再審原告之義務。詎在
再審被告遲延給付中，上德公司先遭訴外人劉宗岑查封其承攬債權及機器設備，上德
公司因而停工，嗣其所有資產均遭債權人執行完畢，該公司已無資產且尚有負債而無
法回復營運，其股權已無價值等情，為原確定判決所認定。則再審原告既係為經營上
德公司而買受股權，而上德公司在再審被告遲延給付中，復因故形同破產，已無法繼
續營運，此時再審被告履行給付股權義務，對再審原告毫無利益，再審原告自得主張
民法第二百三十二條之權利。乃原確定判決竟謂兩造所訂立之協議書內容，並無任何
有關期限利益之約定，顯非屬於期限利益行為之債，尚無民法第二百三十二條規定之
適用，從而，再審原告依民法第二百三十二條規定，請求被上訴人賠償其已付價金之
本息，無從准許，為再審原告敗訴之判決。其適用法規顯有錯誤等詞。為其論據。
惟按民事訴訟法第四百九十六條第一項第一款所謂適用法規顯有錯誤者，係指確定判
決所適用之法規顯然不合於法律規定，或與司法院現尚有效及大法官會議之解釋或本
院尚有效之判例顯然違反者而言；又第三審為法律審，其所為判決以第二審判決所確
定之事實為基礎，故對第三審判決而言，應以該判決依據第二審判決所確定之事實而
為之法律上判斷，有適用法規顯有錯誤之情形為限。查前訴訟程序第二審判決係認定
：兩造所訂買賣股權協議書僅約定「甲方（即再審被告）於收到上述支票後，放棄一
切經營權利，支票尚未兌現前，甲方保有相等比例之股權作為保證，但不分攤上德公
司之權利義務，反之支票兌現後，甲方應放棄相等比例之股權，無條件讓渡於乙方（
指再審原告）」，亦即於再審原告所交付之支票兌現後，再審被告始負有移轉相等比
例之第三人劉宗岑等七人所有上德公司之股權於再審原告之義務，並無任何有關期限
利益之約定，顯非「期限利益行為之債」，無民法第二百三十二條規定適用之餘地。
且聲請法院執行假扣押者為劉宗岑，並非再審被告，再審原告又不能舉證證明假扣押
與股權無價值有何因果關係。從而，再審原告主張遲延後之給付於再審原告無利益，
再審原告得拒絕其給付，而依民法第二百三十二條規定，請求再審被告賠償已付之價
金本息，為無理由。原確定判決根據此項事實，認為再審原告之請求為屬無據，爰予
維持前訴訟程序第二審所為維持第一審再審原告敗訴之判決，駁回再審原告之上訴。
揆諸上揭說明，核無再審原告所指適用法規顯有錯誤之情形。至前訴訟程序第二審判
決認定，兩造間買賣股權協議書，無任何有關期限利益之約定，不論有無不當，乃屬
事實審法院之職權行使，不生原確定判決適用法規顯有錯誤之問題。再審原告執上開
情詞，求予廢棄原確定判決，非有理由。
據上論結，本件再審之訴為無理由，依民事訴訟法第七十八條，判決如主文。
中      華      民      國    八十六    年      六      月     二十     日
                              最高法院民事第三庭
                                  審判長法官  范  秉  閣
                                        法官  朱  錦  娟
                                        法官  朱  建  男
                                        法官  許  澍  林
                                        法官  王  錦  村
      右正本證明與原本無異
                                              書  記  官
中      華      民      國    八十六    年      七      月      五      日
